【裁判字號】    95,上訴,1861
【裁判日期】    950704
【裁判案由】    強盜等
【裁判全文】
臺灣高等法院刑事判決                95年度上訴字第1861號
上  訴  人  臺灣士林地方法院檢察署檢察官
被      告  戊○○
指定辯護人  本院公設辯護人丁○○
上列上訴人因強盜等案件，不服臺灣士林地方法院94年度訴字第
949號，中華民國95年3月21日第一審判決（起訴案號：臺灣士林
地方法院檢察署94年度偵字第11405號），提起上訴，本院判決
如下：
    主  文
原判決撤銷。
戊○○連續意圖為自己不法之所有，攜帶兇器，搶奪他人之動產
，累犯，處有期徒刑壹年陸月。折疊式工具刀壹把沒收。
    事  實
一、戊○○曾有槍砲、麻藥等前科，復於民國九十二年間，因違
    反毒品危害防制條例案件，經臺灣桃園地方法院以九十三年
    度訴字第一五二號判決處有期徒刑十月確定，並於九十四年
    六月八日縮短刑期執行完畢。又犯搶奪罪，經台灣台北地方
    法院於民國九十四年十二月十九日，以九十四年訴字第一六
    一三號判處有期徒刑八月，上訴本院後，於九十五年三月二
    十二日撤回上訴。詎又因缺錢花用，竟基於為自己不法所有
    之概括犯意，連續於下述時地行搶：於九十四年十一月三
    日二十一時許，尾隨丙○○，在台北市○○區○○街十三巷
    一弄口，乘丙○○不及防備、抗拒之際，徒手公然掠奪丙○○攜帶之皮包（內有現金約新台幣三百元、港幣三十元、健
    保卡、華南商業銀行金融卡、第一商業銀行金融卡、AIG 友
    邦銀行信用卡、匯豐商業銀行信用卡、上海商業銀行信用卡
    各一張），得手後往台北市○○路○段台開大樓方向逃逸。
    於九十四年十一月四日十七時許，攜帶其所有客觀上對人
    體具有危險性之兇器折疊式工具刀一把，在台北市○○○路
    上，尾隨乙○○，行至該路七六號前，乘乙○○不及防備、
    抗拒之際，下手公然掠奪乙○○手提之皮包（內有現金新台
    幣三千一百元、皮夾一只、手機一具、郵局存款簿、萬泰銀
    行存款簿），得手後迅速跑離犯罪現瑒，穿越台北市○○○
    路○道，於該車道約二分之一位置處，為對向路旁在機車行
    任職之技師李思賢目睹戊○○手提女用皮包，赤腳穿越車道
    ，而對面一名婦女又比著戊○○，認形跡可疑，待戊○○穿
    越台北市○○○路○道後，李思賢隨即騎機車尾隨追趕之，
    至台北市○○路○段八巷建成公園附近，李思賢機車擋住戊○○去路，戊○○即手持上開摺疊刀，李思賢見狀大喊，附
    近不詳姓名之多名年輕人聞聲前來，戊○○即橫跨建成公園
    ，斯時，有計程車司機甲○○於南京西路處，即聽聞乙○○
    喊搶劫，並注意戊○○，嗣問路人有關戊○○行蹤，亦至建
    成公園，見狀，即下車越過公園欄杆追趕，於戊○○準備上
    另輛計程車前，將之攔阻，與前開二名年輕人共同壓制戊○○，嗣警方據報當場逮捕，而悉上情。
二、案經江玉桂、甲○○訴請台北市政府警察局大同分局報請台
    灣士林地方法院檢查署檢察官偵查起訴。
    理  由
一、訊據被告對於上開事實，除辯稱刀沒有拿出來，也沒有傷害
    他人意思外，餘均供認不諱，核與被害人丙○○警詢、被害
    人乙○○警詢、原審指訴相符，並有贓物認領保管單紙、被
    告尾隨被害人丙○○之監視翻拍照片在卷可參，復有折疊式
    工具刀壹把扣案可佐，足認被告上開自白，有證據可佐，堪
    予採信。另按折疊式工具刀，為鋼鐵製，打開後長約二十二
    公分，刀刃長約公分，有本院勘驗筆錄在卷可參（本院卷第
    四九頁），足以對人之生命、身體安全構成威脅，客觀上具
    有危險性，自屬兇器。至於被告行搶時，有攜帶但未拿出刀
    械乙節，惟按攜帶兇器搶奪，只須搶奪時攜帶具有危險性之
    兇器已足，不以攜帶之初有行兇意圖為必要，且行搶當時，
    有無使用該兇器，更非所問。本件被告於九十四年十一月四
    日，在台北市○○○路行搶被害人乙○○皮包時，確於褲子
    口袋攜帶可用以傷害人體，客觀上具危險性之兇器折疊式工
    具刀一把，此為被告所是認，因此，被告行搶時，縱未以工
    具刀傷人之，亦未使用工具刀，然仍無解於加重搶奪罪責。
二、至於起訴意旨以：被告於九十四年十一月四日行搶後，為脫
    免逮捕，有當場持工具刀對甲○○等施以強暴，使甲○○受
    傷之行為，而認被告係犯刑法第三百三十條第一項加重準強
    盜罪嫌等情。訊據被告堅決否認有於行搶後，當場施強暴之
    行為，辯稱：甲○○是因逮捕被告時，壓倒被告在地時擦傷
    ，非被告與之扭打造成等語，經查：
（一）證人甲○○於原審證稱：一直追到公園外面，被告要攔計
      程車，我直接撲過去，二個人都跌倒，後來有二個男生過
      來，把被告壓在地上，我在旁邊休息，看到被告手上有拿
      刀，我就趕快過去把被告的刀搶下來，．我是側面撲向被
      告，他沒有對我做什麼動作，．．我的手、膝蓋都有受傷
      ，我的指甲斷掉，可能是我追他的時候摔倒，或撲他的時
      候受傷，被告沒有出手或用刀刺我，整個過程中，被告都
      沒有作任何的反抗，他只是想跑等語（原審卷第七七至七
      八頁），證人李思賢證稱：被告背對著修理廠的年輕人一
      直跑，沒有刺他們．．被告被抓下來時，已被四、五個人
      壓在地上，沒有任何動作等語（原審卷第七二頁），足認
      被告雖手持刀械，但並未以之對證人甲○○等施強暴脅迫
      ，公訴人認為有之，尚有誤會。
（二）至於證人甲○○於警詢稱：對方有亮刀對著我等語（偵卷
      第三三頁），惟證人甲○○於原審稱：被告被撲倒，當時
      我不知道他有刀，被告並未拿刀刺我，我坐著休息時，看
      到被告有刀，我就把刀踹下來等語（原審卷第六九至七十
      頁），顯然其於警詢說辭，未臻明確，當以其於原審證詞
      為可採。至於被告於警詢稱：我拿刀向甲○○揮舞等語（
      偵卷第十八頁），於原審稱：拿刀出來要嚇跑他們等語（
      聲羈卷第四頁），前後不一，且為被告所否認，況又與證
      人甲○○上開說辭不符，不能遽採。另證人李思賢於原審
      証稱：被告打開摺疊刀，準備刺我等語（原審卷第七二頁
      ），然為被告所否認，且證人李思賢惟稱：之所以覺得被
      告準備刺，是一般人正常反應都會是這樣認為等語（原審
      卷第七四頁），是有臆測之嫌，尚難遽採，且衡諸證人甲○○、李思賢所稱，其後被告並未拿刀有何動作等情，難
      認被告持刀係準備刺証人李思賢，以為脅迫。
三、至於原審認被告非當場遭追躡逮捕乙節，有關證人甲○○
    部分，其於原審証稱：當時我車子往南京西路方向，被告是
    跑到赤峰街裡面，有穿花格子的衣服，我的車子在綠燈移動
    後旁邊有一條小巷，剛好又看到被告跑過去，我知道那條巷
    子可以通到那裡，我就往南京西路右轉承德路，但是沒有看
    到人，我就問路人，有無人跑進來等語（原審卷第七七頁）
    ，足認於證人甲○○追躡過程，被告已脫離其視線，至於其
    後證人甲○○又遇被告，即與「當場」有別。原審此部分見
    解並無不當，惟刑法第三百二十九條之當場，係指犯罪現
    場，或被告被追躡中，均屬之。而證人李思賢於原審証稱：
    當天我看到被告的時候，他剛好在穿越南京西路，跑到分隔
    島，沒穿拖鞋，手提包包，有個婦人指著被告，我騎機車開
    始追，追到公園，我大喊，就有附近年輕人跑出來，最後把
    被告抓下來等語（原審卷第七二頁），顯然被告自始即在被
    害人追躡中，證人李思賢見狀加入追躡，難認非屬刑法第三
    百二十九條之當場，原審以證人李思賢開始追躡被告時，距
    離案發地點至少七、八尺以上，且台北市○○○路乃往來行
    人、車輛甚多的市區道路○○路段之頻密車流量已足使南京
    西路之左、右二側，在空間上作不同區隔，客觀上已難認為
    被告在尚無人追捕情況下，從南京西路右側，穿越車道，跑
    到左側，仍屬犯罪現場等語，與上開證據不符，且七、八公
    尺之平面距離，或各處道路二旁，衡諸常情，尚難視為楚河
    漢界，不可逾越之鴻溝，原審此部分理由，尚有誤會。
四、辯護人辯稱：本件犯罪與被告於九十四年九月三日所犯搶奪
    案，有連續犯裁判上一罪關係等語：按所為連續犯，係指主
    觀上有概括犯意，於客觀上有反覆實施之行為而言，查：被
    告於偵訊稱：發了十幾天海報，沒領到錢，缺錢才這樣做等
    語（偵卷第七二頁），於原審稱：自服刑回來，工作不好找
    ，後來去做派報工作，沒有領到工資，那二天比較缺錢，臨
    時動念頭的等語（原審卷第十七頁），或稱：九十四年九月
    案後，有去派報，做了一個月，一天工作九小時才八百元，
    有領到工資，後來想錢比較多而換另一家，沒領到工資等語
    （原審卷第八五頁），顯見被告於前案後，已尋覓新工作，
    本件搶奪行為，係臨時另行起意，難認二者於主觀上有概括
    犯意。再觀諸被告前案，係向他人偽稱購買公益彩券，再趁
    機行搶，有判決書在卷可參（本院卷第四十四之一至四十四
    之四頁），而本件則係尾隨婦人，伺機行搶，行搶手段、方
    式已有不同，且二次之犯罪時間相距二月，且被告在該段期
    間，有一月餘係從事正當的派報工作，於客觀上，亦難認二
    者間，係反覆為之，因此，不能認本案，與上述前案間，有
    連續犯關係，辯護人所辯，尚有誤會。
    綜上，事證明確，被告犯行，洵堪認定。
五、核被告所為，事實欄一之部分，係犯刑法第三百二十五條
    第一項普通搶奪罪，事實欄一之部分，係犯刑法第三百二
    十六條第一項加重搶奪罪。公訴人認事實欄一之部分係犯
    刑法第三百三十條第一項加重強盜罪，尚有誤會，惟基本社
    會事實相同，爰變更起訴法條。被告先後二次搶奪行為，時
    間密接，所犯基本構成要件相同，顯係基於概括犯意反覆為
    之，為連續犯，應從一重之加重搶奪罪論罪，並依法加重其
    刑。又被告違反毒品危害防制條例案件，經臺灣桃園地方法
    院以九十三年度訴字第一五二號判決處有期徒刑十月確定，
    並於九十四年六月八日縮短刑期執行完畢，本院被告全國前
    案紀錄表在卷可稽，其於五年內再犯本件有期徒刑以上之罪
    ，為累犯，應依法遞加重其刑。另刑法第五十六條連續犯規
    定，於九十五年七月一日修正刪除，是此後數行為，原則上
    即應併罰，因此，比較被告行為時與裁判時之規定，自以行
    為時有連續犯之規定，為有利被告，依修正後刑法第二條第
    一項前段規定，自應適用行為時法，附此敘明。
六、原審以事證明確，予以論罪科刑，固非無見，惟有關證人
    甲○○係自始追躡被告，嗣跟丟，後經人指點再跟至現場逮
    捕被告等情，原判決漏未記載，有關証人李思賢部分，係
    始終追躡被告，符合刑法第三百二十九條之當場要件，原審
    誤為不符合，尚有未洽，刑法第五十六條連續犯規定，於
    九十五年七月一日修正刪除，原審未及比較適用新舊法，亦
    有未洽，檢察官上訴就上開部分為指摘，非無理由，至於
    上訴意旨認被告係犯刑法第三百二十九條之罪，則有誤會，
    難認有理由，惟原判決既有上述可議之處，即屬不能維持，
    應由本院撤銷改判。爰審酌被告正值壯年，不思以正當途徑
    營生，趁單身婦女體力上之劣勢，於公共場所侵害其等財產
    安全，顯危害社會治安，破壞善良人民對平和生活秩序之期
    待與保障，對被害人造成之精神上損害甚鉅，及被告犯後尚
    能坦承罪行等情，量處如主文第二項所示之刑。至被告行搶
    時攜帶之折疊式工具刀1把係被告所有，此經被告供承在卷
    ，屬被告所有供本件犯罪所用之物，依刑法第三十八條第一
    項第二款宣告沒收。
七、起訴書另以被告於九十四年十一月四日，為脫免逮逋，基於
    傷害犯意，持刀傷害甲○○，使甲○○受有右手、右膝、右
    足、右手肘、左手、左膝、左足等多處擦傷及右手腕挫傷等
    傷害，係涉犯刑法第二百七十七條第一項傷害罪乙節，按依
    刑法第二百八十七條規定，傷害罪係告訴乃論。而告訴人甲○○於原審已撤回刑事傷害告訴，然公訴人認與此部分與前
    揭論罪科刑部分，具牽連犯裁判上一罪關係，爰不另為不受
    理判決之諭知，附此說明。
據上論斷，應依刑事訴訟法第三百六十九條第一項前段、第三百
六十四條、第二百九十九條第一項前段，第三百條，修正後刑法
第二條第一項前段，修正前刑法第五十六條，第三百二十六條，
第四十七條，第三十八條第一項第二款，判決如主文。
本案經檢察官呂丁旺到庭執行職務。
中    華    民    國    95    年    7     月    4     日
                  刑事第十八庭  審判長法  官  溫耀源
                                      法  官  段景榕
                                      法  官  周政達
以上正本證明與原本無異。
如不服本判決，應於收受送達後十日內向本院提出上訴書狀，其
未敘述上訴之理由者並得於提起上訴後十日內向本院補提理由書
（均須按他造當事人之人數附繕本）。
                                      書記官  陳菊珍
中    華    民    國    95    年    7     月    4     日
附錄：本案論罪科刑法條全文
中華民國刑法第326條
(加重搶奪罪)
犯前條第1項之罪，而有第321條第1項各款情形之一者，處 1 年
以上 7 年以下有期徒刑。
前項之未遂犯罰之。


司法院資訊處製作；財團法人民間司法改革基金會備份。
